【裁判字號】    98,易,1047
【裁判日期】    980702
【裁判案由】    竊盜
【裁判全文】
臺灣臺中地方法院刑事判決              98年度易字第1047號
公  訴  人  臺灣臺中地方法院檢察署檢察官
被      告  甲○○
上列被告因竊盜案件，經檢察官提起公訴（98年度偵字第3844號
），本院判決如下：
    主    文
甲○○竊盜，累犯，處罰金新臺幣貳仟元，如易服勞役，以新臺
幣壹仟元折算壹日；又竊盜，累犯，處罰金新臺幣貳仟元，如易
服勞役，以新臺幣壹仟元折算壹日。應執行罰金新臺幣仟元，
如易服勞役，以新臺幣壹仟元折算壹日。
甲○○被訴竊盜衣服拾件部分，無罪。
    犯罪事實
一、甲○○前於民國93年間，因施用毒品案件，經本院以93年度
    訴字第928號判處有期徒刑10月確定，復於94年間，因施用
    毒品案件，經本院以94年度訴字第1930號判處有期徒刑7月
    確定，2案接續執行，嗣於95年5月24日假釋出監付保護管束
    ，於95年8月8日期滿未經撤銷，視為執行完畢；復於96年間
    ，因施用毒品案件，經本院以96年度訴字第1716號判處有期
    徒刑11月確定，嗣經減為有期徒刑5月又15日，於97年11月
    17日易科罰金執行完畢。猶仍不知警惕，基於意圖為自己不
    法所有之犯意，利用受僱清潔打掃乙○○位在臺中縣龍井鄉
    ○○○路295巷7之1號住處之際，於97年12月19日上午10時
    許，在上址主臥室內，徒手竊取乙○○所有香水4瓶（香奈
    爾2瓶、SHI牌1瓶、BOND NO.9牌1瓶；均為贈品）；復另基
    於意圖為自己不法所有之犯意，於97年12月20日中午12時許
    ，在同前臥室內，徒手竊取乙○○所有YSL牌唇蜜1支（價值
    約美金4元）。得手後，將前開竊得物品供作己用。嗣乙○○發覺失竊後，報警處理，經警持本院核發之搜索票，於98
    年1 月21日晚間7時許，在甲○○位在臺中縣龍井鄉○○街
    159號住處扣得上開香水4瓶及唇蜜1支（均發還乙○○）。
二、案經乙○○訴由臺中縣警察局烏日分局報告臺灣臺中地方法
    院檢察署檢察官偵查起訴。
    理    由
壹、證據能力
    按被告以外之人於審判外之言詞或書面陳述，除法律有規定
    者外，不得作為證據；又被告以外之人於審判外之陳述，雖
    不符合同法第159條之1至第159條之4之規定，但經當事人於
    審判程序同意作為證據，法院審酌該言詞陳述或書面陳述作
    成時之情況，認為適當者，亦得為證據；又當事人、代理人
    或辯護人於法院調查證據時，知有第159條第1項不得為證據
    之情形，而未於言詞辯論終結前聲明異議者，視為有前項之
    同意，刑事訴訟法第159條第1項及第159條之5分別定有明文
    。查本判決下列所引用之各項證據方法之證據能力，公訴人
    及被告於本院準備程序及審判期日中均未予爭執，且迄至言
    詞辯論終結前亦未再聲明異議，本院審酌該等言詞陳述及書
    面陳述作成時之情況，並無不宜作為證據之情事，依刑事訴
    訟法第159條之5之規定，自得作為證據，合先敘明。
貳、有罪部分：
一、訊據被告甲○○對其於前揭時、地，分別竊取告訴人乙○○
    所有之香水4瓶及唇蜜1支之事實，於警、偵訊及本院審理時
    均供承不諱，核與告訴人乙○○之指訴情節相符，並有臺中
    縣警察局烏日分局搜索、扣押筆錄，扣押物品目錄表、贓物
    認領保管單及現場照片等在卷可稽，足認被告上開自白與事
    實相符，堪信為真。是本案事證明確，被告竊盜香水4瓶及
    竊盜唇蜜1支之犯行，均洵堪認定，應依法論科。
二、核被告甲○○所為，均係犯刑法第320條第1項之竊盜罪。被
    告先後2次竊盜犯行，其時間有異，行為互殊，顯係基於各
    別犯意而為，應予分論併罰。被告前於93年間，因施用毒品
    案件，經本院以93年度訴字第928號判處有期徒刑10月確定
    ，復於94年間，因施用毒品案件，經本院以94年度訴字第19
    30號判處有期徒刑7月確定，2案接續執行，嗣於95年5月24
    日假釋出監付保護管束，於95年8月8日期滿未經撤銷，視為
    執行完畢；復於96年間，因施用毒品案件，經本院以96年度
    訴字第1716號判處有期徒刑11月確定，嗣經減為有期徒刑5
    月又15日，於97年11月17日易科罰金執行完畢之事實，有臺
    灣高等法院被告前案紀錄表存卷足參，其於有期徒刑執行完
    畢後，5年內故意再犯本件有期徒刑以上之2罪，均為累犯，
    應依刑法第47條第1項，分別加重其刑。爰審酌被告趁受僱
    打掃被害人乙○○住處之際，竟起貪念，竊取被害人財物，
    造成被害人之損失，且危害社會治安，惟念及其犯後坦承犯
    行，且竊取之財物價值非鉅，並均歸還被害人，被害人乙○○並於本院當庭表示願給被告機會等情，及被告犯罪之動機
    、目的及手段等一切情狀，分別量處如主文所示之刑及諭知
    易服勞役之折算標準，並定其應執行之刑及諭知易服勞役之
    折算標準。
參、無罪部分：
一、公訴意旨另略以：被告甲○○基於意圖為自己不法之所有，
    利用受僱清潔打掃告訴人乙○○位在臺中縣龍井鄉○○○路
    295巷7之1號住處之際，於97年12月19日下午某時許，在上
    址主臥室內，竊取告訴人所有衣服共10件，因認被告甲○○
    涉犯刑法第320條第1項之竊盜罪嫌等語。惟查：
二、按犯罪事實應依證據認定之，無證據不得認定犯罪事實，刑
    事訴訟法第154條第2項定有明文。次按所謂認定犯罪事實之
    證據，係指足以認定被告確有犯罪行為之積極證據而言，該
    項證據自須適合於被告犯罪事實之認定，始得採為斷罪之資
    料；又認定不利於被告之事實，須依積極證據，苟積極證據
    不足為不利於被告事實之認定時，即應為有利於被告之認定
    ，更不必有何有利之證據；事實之認定，應憑證據，如未能
    發現相當確實證據，或證據不足以證明，自不能以推測或擬
    制之方法，以為裁判之基礎，最高法院29年上字第3105號、
    30年上字第816號、40年台上字第86號判例可資參照。且刑
    事訴訟上之證明資料，無論其為直接證據或間接證據，而為
    認定犯罪事實所憑，均須達於通常一般之人均不致有所懷疑
    ，而得確信其為真實之程度，始得據為有罪之認定，若其關
    於被告是否犯罪之證明未能達此程度，而有合理懷疑之存在
    ，致使無從形成有罪之確信，根據「罪證有疑，利於被告」
    之證據法則，即不得遽為不利被告之認定，亦有最高法院76
    年台上字第4986號判例可循。次按行為非出於故意或過失者
    ，不罰，過失行為之處罰，以有特別規定者為限，刑法第12
    條定有明文。而竊盜罪之主觀不法要件為意圖為自己或第三
    人不法之所有，倘無從證明行為人有上開主觀不法要件，自
    應認行為人並無上開主觀不法之意圖而為有利於行為人之認
    定。
三、公訴人認被告甲○○涉嫌竊盜告訴人乙○○衣服10件，係以
    告訴人乙○○之指訴、證人丙○○○、戊○於偵查中之證述
    、臺中縣警察局烏日分局搜索、扣押筆錄及扣押物品目錄表
    、贓物認領保管單及現場照片等資為論據。訊據被告固不否
    認於前揭時、地有拿取告訴人之衣服10件，然堅詞否認有何
    竊盜犯行，並辯稱：衣服10件是經由告訴人之母即證人丙○○○同意，並由證人戊○告知可以撿回去穿，伊才拿走，伊
    並沒有竊取上開10件衣服等語。經查：
(一)、被告甲○○於97年12月19日下午某時，在告訴人乙○○上開
    住處，有拿取告訴人所有之衣服10件，並將之放置於其位於
    臺中縣龍井鄉○○街159號之住處內，嗣經警方持搜索票，
    至被告上開住處執行搜索，扣得告訴人所有之衣服10件等情
    ，業據被告供承在卷，並有告訴人乙○○之指訴及臺中縣警
    察局烏日分局搜索、扣押筆錄及扣押物品目錄表、贓物認領
    保管單及現場照片等在卷為憑，應屬真實。被告辯稱伊係經
    證人丙○○○、戊○之同意，才拿取上開10件衣服等語，則
    本件應審究者為被告甲○○拿取上開10件衣服，主觀上有無
    不法所有之意圖及竊盜之犯意。
(二)、本案雖據證人丙○○○、戊○於偵查中及本院審理時，均否
    認有同意或告訴被告可以拿告訴人所有之上開衣服10件等語
    ，然查，證人丙○○○於偵查中先證稱：「（妳有無告訴戊○、甲○○說乙○○的衣服有些比較舊、比較髒的衣服，她
    們可以撿回去穿？）沒有，我當時有看到戊○在整理衣服，
    甲○○在搬箱子，我打個招呼就走了」等語（見偵查卷第12
    頁），嗣證人丙○○○經本院行隔離詰問證人程序，其又證
    稱：「（戊○有沒有問你是不是有些東西不要，可以丟掉或
    送人？）有，戊○手上拿著衣服問我比較破爛、比較舊、比
    較小的衣服還要不要，我說不要」、「（當戊○拿衣服問你
    ，你跟戊○之間的對話，甲○○也都有聽到？）是的，他在
    旁邊整理書、搬箱子」等語明確（見本院卷第52頁），則證
    人丙○○○之前後證詞即有未合。另證人戊○於本院證稱：
    「（當天你有無詢問丙○○○較髒、較舊的衣服是否要拋棄
    或交給你們之類的話？）我沒有問丙○○○」、「（你有無
    手拿著衣服問丙○○○，這件你要不要？）沒有」、「（你
    當天與丙○○○的對話為何？）只有打招呼一下，沒有說什
    麼」等語（見本院卷第54頁），顯與證人丙○○○於本院之
    證詞有異，則證人戊○所證沒有聽到證人丙○○○說比較髒
    、比較舊的衣服不要、可以撿回去等語，其證詞之真實性即
    非屬無疑。既以證人丙○○○於本院已然證稱：案發當日，
    證人戊○有手上拿著衣服，問其比較爛、比較舊的衣服還要
    不要時，其回稱不要，而當時被告亦在旁邊等語，則被告於
    警、偵訊及本院審理一致辯稱：當天伊與證人戊○在主臥室
    內打掃時，證人戊○在整理衣服，證人戊○就問證人丙○○○說有一些比較舊、比較髒的衣服，證人戊○有一件一件拿
    給證人丙○○○看，證人丙○○○就說有些比較舊、比較髒
    的衣服可以撿回去穿，所以伊才拿回去等語，應非虛構，尚
    可採信。
(三)、綜上，被告雖有拿取告訴人乙○○之衣服10件之事實，然其
    拿取衣服10件，係因證人丙○○○曾授意表示較髒、較舊之
    衣服不要始行拿取，而非基於主觀上不法所有之意圖而為。
    是以公訴人所提之證據，尚不足以證明被告係基於不法所有
    之意圖而竊取上開衣服10件，復查無其他積極證據，足資證
    明被告確有公訴人所指之竊盜衣服10件犯行。此部分既不能
    證明被告犯罪，參諸刑法所揭示「罪證有疑，利於被告」之
    原則及前揭條文、判例之意旨，自應為被告無罪之諭知。
據上論斷，依刑事訴訟法第299條第1項前段、第301條第1項，刑
法第320條第1項、第47條第1項、第51條第7款、第42條第3項前
段，刑法施行法第1條之1第1項、第2項前段，判決如主文。
本案經檢察官丁○○到庭執行職務
中    華    民    國    98    年    7    月    2     日
            刑事第三庭    審判長法  官  周瑞芬
                                法  官  楊曉惠
                                法  官  李慧瑜
以上正本證明與原本無異。
如不服本判決應於收受判決後10日內向本院提出上訴書狀，並應
敘述具體理由；其未敘述上訴理由者，應於上訴期間屆滿後20日
內向本院補提理由書（均須按他造當事人之人數附繕本）「切勿
逕送上級法院」。
                                書記官  陳青瑜
中    華    民    國    98    年    7    月    2     日
附錄論罪科刑法條：
中華民國刑法第320條第1項
意圖為自己或第三人不法之所有，而竊取他人之動產者，為竊盜
罪，處5年以下有期徒刑、拘役或5百元以下罰金。


司法院資訊處製作；財團法人民間司法改革基金會備份。
